臺灣嘉義地方法院交通事件裁定　　　　 96年度交聲字第179號
原處分機關　交通部公路總局嘉義區監理所嘉義市監理站
異　議　人　甲○○
上列受處分人即異議人因違反道路交通管理處罰條例案件，對於
交通部公路總局嘉義區監理所嘉義市監理站民國九十六年八月二
日所為之裁決（嘉監義裁字第裁七六—Ｌ00000000號裁
決書），聲明異議，本院裁定如下：
    主  文
異議駁回。
    理  由
一、原處分機關略以：異議人即受處分人甲○○於九十六年七月
    四日上午九時二十分許，騎乘其所有之車牌號碼RPM—246號
    輕型機車，沿嘉義市○○○路由西往東方向行進，行經興業
    西路與新民路口時，未按路面機車二段式左轉之標線指示，
    即自興業西路直接左轉新民路，原舉發機關因認異議人有違
    規左轉之事實，而填製嘉市警交字第L00000000號舉發違反
    道路交通管理事件通知單舉發，嗣異議人於到案日期前向原
    處分機關即交通部公路總局嘉義區監理所嘉義市監理站申訴
    ，經原處分機關調查結果仍認異議人有上開違規行為，乃依
    道路交通管理處罰條例第四十八條第一項第二款之規定，於
    九十六年八月二日以嘉監義裁字第裁76—L00000000號裁決
    書，據以裁處異議人罰鍰新臺幣六百元（下同），並依同法
    第六十三條記違規點數一點，於法並無不合等語。
二、聲明異議意旨略以：受處分人甲○○雖於上開路口直接左轉
    ，然興業西路與新民路口，在興業西路由西往東行向並無標
    示機車應兩段式左轉之立牌，處分機關僅以路面有劃設待轉
    區，即認原處分並無不當，然該路口常有施工，用路人不但
    要注意來車、小心施工，如何能有餘力注意路面標示，該路
    口屬交通繁忙路段，理應更加清楚標示，是本件該路口並無
    豎立標示牌，原處分違法，爰聲明異議等語。
三、按機器腳踏車行駛至交岔路口，其轉彎，應依標誌或標線之
    規定行駛，道路交通安全規則第九十九條第二項定有明文。
    次按汽車駕駛人轉彎時，不依標誌、標線、號誌指示者，處
    新臺幣六百元以上一千八百元以下罰鍰；汽車駕駛人，違反
    第四十八條第一項第二款，除依原條款處罰鍰外，並記違規
    點數一點，道路交通管理處罰條例第四十八條第一項第二款
    、第六十三條第一項第一款分別定有明文。是依上開規定，
    駕駛人行駛至交岔路口時，非僅依「標誌」規定行駛，尚須
    依照「標線」指示行進，而所謂「標線」係指以規定之線條
    、圖形、標字或其他導向裝置，劃設於路面或其他設施上，
    用以管制道路上車輛駕駛人與行人行止之交通管制設施，其
    中機慢車左轉待轉區線，即係用以指示機器腳踏車或慢車駕
    駛人分段行駛，並視需要設於號誌管制之交岔路口，而兩段
    式左轉之方式為在號誌顯示允許直行時先行駛至右前方路口
    之左轉待轉區等待左轉，俟該方向號誌顯示允許直行後，再
    行續駛，以兩段方式完成左轉，此觀道路交通標誌標線號誌
    設置規則第三條第二款、第一百九十一條、第六十五條之規
    定自明。
四、經查：
  (一)本件異議人於上開時間，沿興業西路由西往東方向行進，在
    興業西路與新民路口時，直接左轉新民路，而非以機車兩段
    式左轉之方式行進，此為異議人所不爭執，復經證人乙○○
    即當日舉發員警到庭證述甚明；再興業西路與新民路口，其
    中興業西路由西往東之行向雖未設立機慢車兩段式左轉之標
    誌牌，然在四個行向之路面劃有「待轉區」之標字、白色長
    方形格，用以指示機車應停等於待轉區○○○段式左轉之方
    式行進，有嘉義市警察局第一分局九十六年八月二十四日嘉
    市警一交字第0960033033號函暨函附現場圖、現場照片可稽
    ，另證人乙○○亦於本院審理中證稱：當時從興業西路那方
    過來，是沒有兩段式左轉標示牌，但是有待轉區標線，我們
    看到異議人直接左轉過來，當時就攔下他，依照一般取締流
    程處理，不記得異議人有說什麼，當天路面並沒有施工，異
    議人從那邊過來的路面、視線都很良好等語，參以異議人自
    行提出之路口照片顯示（無日期，由異議人自行書立九十六
    年七月十一日所攝），亦無路面施工致路面標線不清之情形
    ，是異議人於上開時間騎乘機車行駛在有劃設機車待轉區○
    ○○路口，而未依照標線行進，自屬明確。而依照上開道路
    交通安全規則第九十九條第二項規定，機車左轉行進方式非
    僅依標誌，亦需遵守路面標線，故異議人抗辯該路口未設置
    標誌，依其駕駛習慣僅觀看標誌而未注意路面標線，不應處
    罰，實無足採。
  (二)再者，為維護機、慢車駕駛人及其他用路人之人身安全，並
    保持交通運輸順暢，目前道路上設有「機慢車兩段左轉」標
    誌、「待轉區○○○○路段，日趨普遍，尤以在多線車道路
    段更是常見，異議人既領有駕駛執照，並參與交通往來通行
    ，對此自無不知之理，上開違規所在之嘉義市○○○路與新
    民路口，為一多向路口，既經設置機車兩段式左轉之標線（
    即待轉區文字與長方形格子），異議人騎乘機車行經該處時
    ，衡情當可發現該標線，況異議人自承其自九十六年四、五
    月起，任職址設嘉義市○○○路二七七號「婦友廚具」，時
    常騎乘該路口（各行向均有），佐以上開嘉義市警察局第一
    分局函附之現場照片即可清楚看見「婦友廚具」之招牌在上
    揭路口附近，是以異議人頻繁行經該路口各行向，對於路面
    繪有機車待轉區標線，實難諉為不知。
  (三)綜上，異議人指摘原舉發不當，尚屬無據。從而，原處分機
    關據以援引上開規定，裁處罰鍰六百元，並記違規點數一點
    ，並無不當，異議人猶執前詞，指摘原處分違法，並無理由
    ，應予駁回。
五、據上論斷，應依道路交通管理處罰條例第八十七條、道路交
    通案件處理辦法第十九條規定，裁定如主文。
中　　華　　民　　國　　96　　年　　9 　　月　　28　　日
                  交通法庭法　官　黃琴媛
上列正本證明與原本無異。
如不服本裁定，應於裁定送達後5日內向本院提出抗告狀（應附
繕本）。
中　　華　　民　　國　　96　　年　　9 　　月　　28　　日
                          書記官　李彩娥
